【裁判字號】    95,易,2319
【裁判日期】    951019
【裁判案由】    加重竊盜
【裁判全文】
臺灣臺中地方法院刑事判決              95年度易字第2319號
公  訴  人  臺灣臺中地方法院檢察署檢察官
被      告  丙○○
            乙○○
上列被告等因加重竊盜案件，經檢察官提起公訴（95年度偵字第
13782號、第17150號），本院判決如下：
    主  文
丙○○共同連續攜帶兇器竊盜，累犯，處有期徒刑捌月；扣案之
美工刀與斜口剪各壹支均沒收。
乙○○共同連續攜帶兇器竊盜，處有期徒刑柒月；扣案之美工刀
與斜口剪各壹支均沒收。
    犯罪事實
一、丙○○曾因施用第一級毒品及竊盜案件，經本院及臺灣高等
    法院臺中分院以民國93年度訴緝字第 484號及94年度上易字
    第189號各判處有期徒刑8月確定後，由臺灣高等法院臺中分
    院以94年度聲字第340號裁定合併定應執行刑為有期徒刑1年
    2 月確定，經入監執行後，於94年12月11日縮刑期滿執行完
    畢出監。詎其猶不知悔改，緣其因無固定之工作，乙○○亦
    因車禍，膝蓋骨經切除，而長期以打零工為業，而有臺中市
    北屯區之「陸軍貿易三村」者，因土地及建物徵收之緣故，
    居民陸續遷移。丙○○與乙○○見該眷村內新興路 151號之
    屋主亦已遷移、未居住於該處，認有機可乘，不顧該土地及
    建物無論徵收與否，均屬「他人」之財物（實際上該屋之屋
    主楊福田因尚未領得補償金，亦無拋棄其所有權之可能），
    而仍共同基於意圖為自己不法之所有之概括犯意聯絡：(一)先
    於95年6月22日下午4時許，由乙○○騎駛車號HF9-067 號之
    重型機車（為乙○○前妻林孟珍所有），攜帶其打零工友人
    （姓名不詳）留存於其機車置物廂內客觀上足以對於人之生
    命身體安全產生危害、足為「兇器」使用之十字起子與一字
    起子各1支，附載丙○○前往該新興路151號處，再由丙○○
    以十字起子拆下屋內鋁窗，乙○○接應搬運之方式，共同竊
    得楊福田屋內之鋁窗 2面，得手後騎駛機車離去，並持往臺
    中西屯區○○路1之150號之「寶任有限公司」資源回收場變
    賣，得款新臺幣（下同）460元朋分花用。(二)95年6月23日上
    午9時許，乙○○與丙○○復騎駛車號HF9-067號之重型機車
    前往上址行竊，惟此次乙○○之機車置物廂內，除有前開十
    字起子與一字起子各 1支外，另攜帶有於客觀上亦均足以對
    於人之生命身體安全產生危害、足為「兇器」使用之美工刀
    、斜口剪（屬於乙○○所有）、老虎鉗、一字起子、小型油
    壓剪（屬於其前開友人所有）各1支。嗣丙○○於上址3樓陽
    臺，以徒手之方式卸下鋁窗1面，並由乙○○搬運至1樓廚房
    後，旋為受楊福田之託代為看顧該屋財物之鄰近居民甲○○
    報警將乙○○逮捕，並於乙○○騎往現場之機車置物廂內，
    扣得十字起子、美工刀、斜口剪、老虎鉗與小型油壓剪各 1
    支、一字起子2支，丙○○則趁隙逃逸（鋁窗1面經警發還甲○○）。
二、案經臺中市警察局第五分局報告臺灣臺中地方法院檢察署檢
    察官偵查起訴。
    理  由
一、訊據被告丙○○與乙○○固不否認有於前開時、地，騎駛機
    車，攜帶工具前往現場，第1次卸下2面鋁窗後，載運離現場
    ，第2次則於甫卸下1面鋁窗後，乙○○即經警逮捕等情坦承
    不諱（被告丙○○於準備程序中原坦承上情，嗣則於本院審
    理中改稱：僅於95年6月23日前往現場，95年6月22日並未前
    往云云），惟均矢口否認有何竊取他人財物之故意，被告丙○○辯稱：當初是乙○○找伊過去幫忙，因乙○○平日即以
    作鋁門窗為業，故伊不知是竊取別人之鋁窗，員警於逮捕乙○○之時，伊亦於其旁，並未逃跑云云；被告乙○○則辯稱
    ：該處是眷村，是空屋，伊以為是沒有人的，住在隔壁之一
    位老婆婆並說那沒有人住，可以拔，伊才與丙○○將鋁窗卸
    下變賣，嗣第 2天老婆婆改口制止之時，伊與丙○○即停止
    拆卸與搬運之行為云云。
二、惟查：
  (一)證人甲○○於本院審理中明確證稱：「（臺中市○○區○○
    路 151號房子屋主你是否認識？）屋主是楊福田，是他拜託
    我幫忙看房子，他搬走1年多了」、「（他的房子搬走之後1
    年多，房子有無損壞得很厲害？）去年颱風時門窗被小偷拔
    走了，但外面沒有很多雜草，也沒有堆很多垃圾」、「（看
    起來會不會很破舊？）很新，是才剛翻修的眷村」、「（你
    在95年6月23日上午9時許如何發現楊福田的房子鐵窗被拆除
    ？）22日下午3、4點左右，我發現1個人在 2樓拆鐵窗，1個
    把鐵窗從2樓搬到1樓來，2 個都是男的，我只看到背影，我
    就跟他們說這個房子不能亂拆，要經過屋主同意，但第 2天
    我發現其中1位又來（指在庭之被告乙○○）。第1天我看到
    後報警，報完警後警察到達時，他們已經走了。第 2天我也
    有報警，警察到達時在庭之被告乙○○還在」、「（你在22
    日下午發現他們拆鐵窗時，告訴他們不能拆，你是跟誰說的
    ？）就是跟乙○○說的，因為當時他把鐵窗搬到樓下來」、
    「（第 1天確實有看到兩個人？）有，但我沒有看到正面，
    是看到背面」、「（那你如何確認第 2天看到被告乙○○與
    第1天是同1個人？）因為他兩天都穿同一件衣服，警察抓到
    他後，我確認就是他沒錯」等語（另見證人甲○○於警詢中
    相同意旨之陳述，此部分依刑事訴訟法第159條之2之規定與
    舉重以明輕之法則，亦具有證據能力），結合被告丙○○於
    本院行準備程序中，原坦認有於95年6月22日及6月23日，兩
    度前往現場，被告乙○○則自始供承有於上開 2日，與丙○○前往現場，並由丙○○拆下鋁窗後，由其搬運至樓下之事
    實，足認證人甲○○於95年6月22日及6月23日所見前往楊福
    田宅內竊取鋁窗之 2名行為人，一為被告乙○○，另一則為
    被告丙○○無誤。再證人甲○○，既己於第 1日，即對於被
    告乙○○出聲制止，被告乙○○卻仍與丙○○共同騎駛機車
    ，將 2面鋁窗載運離去變賣，復於翌日再行至現場欲為相同
    之行為，其猶辯稱：因該處是空屋，伊以為是沒有人的，可
    以拔云云，自無可採（至被告乙○○另辯稱：因當時證人甲○○之鄉音太重，故聽不懂甲○○在說什麼云云，然查，證
    人甲○○於本院審理中經傳訊到庭作證，經交互詰問與直接
    審理之程序，並無被告乙○○所稱：鄉音太重、難以分辨之
    情形存在，被告乙○○此部分所辯，亦屬卸責之詞，不足採
    信）。
  (二)再被告乙○○雖稱：第 1日隔壁有一位老婆婆說該處沒有人
    住，（鋁窗）可以拔云云，被告丙○○亦辯稱：是乙○○請
    伊過去幫忙，伊不知是要偷拔別人的鋁窗云云。然被告乙○○於95年 6月23日檢察官訊問中，原稱：「是隔壁的先生說
    可以拆的」，其後卻改稱：是隔壁的「老婆婆」說可以拆的
    ，則是否果有人曾經告知其該處之鋁窗可以取走云云，已不
    無疑問。況依證人甲○○於本院審理中明確之證述，該眷村
    內之住戶因居民遷移，僅餘其與新興路133號之住戶2戶，而
    除其妻年逾六旬外，並無其他「老婆婆」居住（見本院審判
    筆錄第4、7頁），而其既受楊福田之託代為看顧房子已達 1
    年餘，其妻焉有不知之理，又如何可能告知被告乙○○或丙○○該處之鋁窗為可任意取走？是依上所述，已足認被告乙○○所辯：因鄰近之居民告知，故以為該處之鋁窗為可拆走
    云云，亦屬不實，不足採信。另被告丙○○雖稱被告乙○○
    係以作鋁門窗為業，然其 2人係至現場將外觀尚屬新穎之鋁
    窗（參卷附第 2日扣得之同型鋁窗外觀相片）拆卸後搬離現
    場，並無任何施作之行為，現場亦無屋主在場，其如何能信
    被告乙○○係於現場施工？且其如於第 2日員警到達現場後
    仍停留於現場，何以未遭員警逮捕？何以證人甲○○亦稱：
    僅有見到被告乙○○在場（見本院審判筆錄第 7頁）？足見
    被告丙○○上開所辯，亦屬不實。
  (三)而被告乙○○於第1日，曾攜帶十字起子與一字起子各1支前
    往現場，並由被告丙○○持其中之十字起子拆卸鋁窗，第 2
    日被告乙○○之機車置物廂內，則置有十字起子、美工刀、
    斜口剪、老虎鉗、小型油壓剪各1支、一字起子2支，惟此次
    被告丙○○則以徒手之方式卸下鋁窗等情，業綜據被告乙○○與丙○○之供述可認，並有臺中市警察局第五分局搜索扣
    押筆錄、扣押物品目錄表、查獲現場與扣案物品相片 9張與
    該十字起子、美工刀、斜口剪、老虎鉗、小型油壓剪各 1支
    、一字起子2支分別附卷可稽或扣案可證，另其等於第2日已
    卸下之鋁窗 1面，已經警先行發還證人甲○○之情，另有贓
    證物保管收據 1紙在卷可稽，是核本件事證明確，被告丙○○、乙○○之犯行均堪以認定。
三、按扣案之十字起子、美工刀、斜口剪、老虎鉗、小型油壓剪
    各1支、一字起子2支，或本質上即屬利器，或依其質地、結
    構與外觀，極易用以傷人，自均於客觀上足以對於人之生命
    身體安全產生危害，得為「兇器」使用，是核被告丙○○與
    乙○○所為，均係犯刑法第321條第 1項第3款之攜帶兇器竊
    盜罪。而按本件被告丙○○與乙○○行為後：(一)刑法第28條
    關於共同正犯之規定，業自原規定之「二人以上共同實施犯
    罪之行為者，皆為正犯」，修正為「二人以上共同實行犯罪
    之行為者，皆為正犯」；(二)第56條關於連續犯之規定（即「
    連續數行為而犯同一之罪名者，以一罪論。但得加重其刑至
    二分之一」），業經刪除；(三)另第47條關於累犯之規定，亦
    自原規定之「受有期徒刑之執行完畢，或受無期徒刑或有期
    徒刑一部之執行而赦免後，五年以內再犯有期徒刑以上之罪
    者，為累犯，加重本刑至二分之一」，修正為第47條第 1項
    之「受徒刑之執行完畢，或一部之執行而赦免後，五年以內
    故意再犯有期徒刑以上之罪者，為累犯，加重本刑至二分之
    一」，並均自95年7月1日起施行。比較新舊法之規定：(一)就
    共同正犯之規定言，被告丙○○與乙○○，就前開所為之犯
    行，既均具有犯意之聯絡與行為之分擔，無論依新舊法之規
    定，均應成立共同正犯；(二)就連續犯之規定言，被告丙○○
    與乙○○先後 2次所為之犯行，既時間緊接、方法相同，又
    係觸犯構成要件相同之罪名，顯係基於概括犯意為之，如依
    舊法之規定，自應成立連續犯，並依法加重其刑，惟以加重
    至2分之1為限，如依新法之規定，則各罪均應獨立成罪，再
    依新法第51條第 5款之規定，於各刑中之最長期以上，各刑
    之合併刑以下，定其應執行刑；(三)就累犯之規定言，被告丙○○既曾因施用第一級毒品及竊盜案件，經本院及臺灣高等
    法院臺中分院以93年度訴緝字第484號及94年度上易字第189
    號各判處有期徒刑 8月確定後，由臺灣高等法院臺中分院以
    94年度聲字第340號裁定合併定應執行刑為有期徒刑 1年2月
    確定，經入監執行後，甫於94年12月11日縮刑期滿執行完畢
    出監，有其臺灣高等法院被告前案紀錄表在卷可查。其於受
    前開有期徒刑之執行完畢後 5年內，故意再犯本件有期徒刑
    以上之罪，無論依新舊法之規定，均應構成累犯。是比較新
    舊法規定之結果，新法之規定，並無更有利於被告之情形可
    言，自應依刑法第2條第1項前段之規定，適用被告行為時之
    法律，即修正前刑法第28條、第56條之規定，認定被告丙○○與乙○○為共同正犯，且為連續犯，應依法加重其刑，被
    告丙○○另依修正前刑法第47條之規定，認定為累犯，並依
    法遞加重其刑。爰審酌被告丙○○與乙○○所竊之財物價值
    雖然不高，行竊之地點復為無人居住之空屋，惟犯後均未能
    坦承犯行，顯無任何悔意，被告丙○○之素行不佳，被告乙○○則無任何前案紀錄（有其臺灣高等法院被告前案紀錄表
    在卷可按）及其等犯罪之動機與目的等一切情狀，予以分別
    量處如主文所示之刑，以示懲儆（公訴人雖對於被告丙○○
    具體求處有期徒刑 1年，惟本院審酌本案行竊之地點為空屋
    及竊盜之財物價值輕微等情狀，認尚嫌過重）。扣案之美工
    刀與斜口剪各 1支，為被告乙○○所有供其攜帶前往與被告
    丙○○共同行竊之現場之物，業據其供承在卷，應依刑法第
    38條第1項第2款之規定宣告沒收，至另扣案之十字起子與老
    虎鉗、小型油壓剪各1支、一字起子2支，因非屬被告乙○○
    或丙○○所有，自不應予宣告沒收，併此敘明。
據上論斷，應依刑事訴訟法第299條第1項前段，刑法第321條第1
項第 3款、第2條第1項前段、（修正前）第28條、第56條、第47
條、第38條第1項第2款，判決如主文。
本案經檢察官丁○○到庭執行職務。
中     華     民     國    95    年   10   月    19   日
                   臺灣臺中地方法院刑事第六庭
                       審判長法  官  簡 源 希
                             法  官  林 念 祖
                             法  官  鄧 敏 雄
上正本證明與原本無異
如不服本判決，應於送達後10日內向本院提出上訴狀（須附繕本
），上訴於臺灣高等法院臺中分院。
                             書記官  黃 士 益
中    華    民    國    95    年    11    月    16    日
附錄本案論罪科刑法條全文
刑法第321條第1項第3款
三  攜帶兇器而犯之者。


司法院資訊處製作；財團法人民間司法改革基金會備份。
